臺灣嘉義地方法院刑事判決
111年度原交訴字第1號
公  訴  人  臺灣嘉義地方檢察署檢察官
被      告  黃枘榆



選任辯護人  謝耿銘律師   
上列被告因過失致死案件，經檢察官提起公訴（111年度偵字第3
172號），被告於準備程序中就被訴事實為有罪之陳述，經本院
合議庭裁定由受命法官獨任進行簡式審判程序，判決如下：
    主  文
黃枘榆汽車駕駛人無駕駛執照駕車過失致人於死，處有期徒刑拾
月。
    犯 罪 事 實
一、黃枘榆未領有普通小型車駕駛執照，於民國111年2月13日晚
    間某時，駕駛車牌號碼000-0000號自用小客車，前往嘉義縣
    ○○鄉○○路000號接2位弟弟上車後，駕車欲返回其等位於嘉義
    縣○○市○○里○○○村00號之居處，於同日21時14分許，沿嘉義
    縣朴子市大鄉里縣157線道（下稱縣157線道）由北往南方向
    行駛時，原應注意分向限制線，用以劃分路面成雙向車道，
    禁止車輛跨越行駛，在劃有分向限制線之路段，不得駛入來
    車之車道內，並應注意車前狀況，隨時採取必要之安全措施
    ，而依當時天候雨、夜間有照明、柏油路面濕潤、無缺陷、
    無障礙物，視距良好，並無不能注意之情事，竟疏未注意於
    此，而於上開劃有雙黃實線作為分向限制線之路段，跨越駛
    入來車車道後，沿途逆向行駛，亦未注意車前狀況，採取必
    要之安全措施，適有簡素芳騎乘車牌號碼000-0000號普通重
    型機車，沿縣157線道由南往北方向駛來，見狀閃避不及，
    二車於縣157線道北向33.7公里處迎面撞上，簡素芳因而人
    、車倒地，受有右手腕變形、雙下肢開放性傷口、左小腿開
    放性骨折等傷害，經送往嘉義長庚紀念醫院救治，仍因上開
    傷勢引發創傷性休克，於同日22時12分許宣告死亡。
二、案經簡素芳配偶涂志芳告訴暨臺灣嘉義地方檢察署檢察官自
    動簽分偵查起訴。 
    理  由
一、本件係經被告黃枘榆於準備程序當庭表示認罪，而經本院裁
    定以簡式審判程序加以審理，則依據刑事訴訟法第273條之2
    、同法第159條第2項之規定，不適用傳聞法則有關限制證據
    能力之相關規定。
二、被告於111年2月13日晚間某時，駕駛車牌號碼000-0000號自
    用小客車，前往嘉義縣○○鄉○○路000號接2位弟弟上車後，欲
    返回其等位於嘉義縣○○市○○里○○○村00號之居處，於同日21
    時14分許，行經縣157線道北向33.7公里處時，與被害人簡
    素芳所騎乘之車牌號碼000-0000號普通重型機車發生碰撞，
    被害人因而人車倒地等情，業據被告於警詢、偵訊、本院審
    理時均坦承不諱（見111年度相字第114號卷，下稱相卷，第
    15-25、119-121頁；111年度原交訴字第1號卷，下稱原交訴
    卷，第116-117頁），並經證人即告訴人涂志芳於警詢、證
    人即被告之姑姑莊家宜於警詢時證述明確（見相卷第27-37
    頁），復有道路交通事故現場圖、道路交通事故調查報告表
    （一）、（二）各1份、現場及監視器影像照片38張、被告
    與其母之LINE對話截圖6張、車輛詳細資料報表2份、嘉義縣
    警察局勤務中心受理110報案紀錄單1份、監視器錄影光碟1
    張存卷可查（見相卷第43-81、87、91、113、187頁；原交
    訴卷第27-32頁），足認被告確有於上揭時地，駕駛自用小
    客車肇事。
三、被害人因本件車禍事故受有右手腕變形、雙下肢開放性傷口
    、左小腿開放性骨折等傷害，經送往嘉義長庚紀念醫院救治
    ，仍因上開傷勢引發創傷性休克，於同日22時12分許宣告死
    亡乙節，亦據告訴人於警詢時證述明確（見相卷第27-33頁
    ），並經檢察官督同法醫相驗製有相驗筆錄屬實（見相卷第
    117頁），復有長庚醫療財團法人嘉義長庚紀念醫院111年2
    月13日診斷證明書、相驗屍體證明書各1份、嘉義縣警察局
    朴子分局111年2月14日嘉朴警偵字第1110003377號函暨所附
    相驗照片10張、臺灣嘉義地方檢察署檢驗報告書1份、相驗
    照片24張在卷可查（見相卷第41、129、139-173頁），足見
    被害人係因本件車禍直接導致死亡。
四、分向限制線，用以劃分路面成雙向車道，禁止車輛跨越行駛
    ，其不得迴轉；汽車在未劃設慢車道之雙向二車道行駛時，
    應依下列規定：二、在劃有分向限制線之路段，不得駛入來
    車之車道內；汽車行駛時，駕駛人應注意車前狀況及兩車並
    行之間隔，並隨時採取必要之安全措施，不得在道路上蛇行
    ，或以其他危險方式駕車，道路交通標誌標線設置規則第16
    5條第1項、道路交通安全規則第97條第1項第2款、第94條第
    3項分別定有明文。被告雖未領有普通小型車駕駛執照，此
    據被告於本院準備程序時供承在卷（見原交訴卷第103頁）
    ，並有公路監理電子閘門-證號查詢汽車駕駛人1份在卷可查
    （見111年度偵字第3172號卷第7頁），然被告既駕駛自用小
    客車上路，自應注意上開規定；而依當時天候雨、夜間有照
    明、柏油路面濕潤、無缺陷、無障礙物，視距良好，有道路
    交通事故現場圖1份及現場照片4張存卷可查（見相卷第45、
    49-51頁），被告並無不能注意之情事，然被告於上開劃有
    雙黃實線作為分向限制線之路段，駛入來車車道逆向行駛，
    且未注意車前狀況，而與被害人所騎乘之普通重型機車發生
    碰撞乙節，業經被告於本院審理時供稱：我撞上之前完全不
    知道我是逆向開車，也沒有注意到前面有車子，我是撞上後
    才發現等語（見原交訴卷第117頁），並經本院當庭勘驗卷
    附監視器錄影光碟檔案，製有勘驗筆錄1份存卷可憑（見原
    交訴卷第115頁），另有現場及監視器影像照片38張附卷足
    查（見相卷第49-75頁；原交訴卷第27-32頁），顯見被告就
    本件車禍具有過失甚明。又被告之過失行為與被害人死亡之
    結果間，具有相當因果關係。綜上所述，本件事證明確，應
    依法論科。
五、論罪科刑：
(一)核被告所為，係犯道路交通管理處罰條例第86條第1項、刑
    法第276條之汽車駕駛人無駕駛執照駕車過失致人於死罪，
    並應依道路交通管理處罰條例第86條第1項規定加重其刑。
(二)被告於事故發生後，在未有偵查犯罪職權之公務員發覺前，
    於警員前往現場處理時在場，當場承認為肇事人乙節，業據
    被告於本院準備程序時所自承（見原交訴卷第103頁），並
    有嘉義縣警察局朴子分局交通分隊道路交通事故肇事人自首
    情形紀錄表1份附卷可查（見相卷第85頁），是被告對於未
    發覺之犯罪自首而接受裁判，爰依刑法第62條前段規定減輕
    其刑，並依法先加重後減輕其刑。
(三)爰審酌被告年紀尚輕，在未領有駕駛執照下，駕駛自用小客
    車上路，疏未注意而於劃有分向限制線之路段，跨越行駛於
    對向車道，且未注意車前狀況，隨時採取必要安全措施，其
    過失程度甚大，為本件車禍之肇事原因，造成被害人死亡所
    生之損害，並使告訴人及被害人子女因失其等至親所受之傷
    痛甚深，被告犯後坦承犯行，態度尚可，然尚未與告訴人及
    被害人子女達成和解，暨被告自陳國中畢業之智識程度、未
    婚，於飲料店工作，與母親、弟弟同住，領有中低收入戶證
    明（見原交訴卷第125頁）等一切情狀，量處如主文所示之
    刑。
據上論斷，應依刑事訴訟法刑事訴訟法第273條之1第1項、第299
條第1項前段（僅記載程序事項），判決如主文。
本案經檢察官江炳勳提起公訴，檢察官劉達鴻到庭執行職務。
中　　華　　民　　國　　111 　年　　5 　　月　　30　　日
                  刑事第一庭    法　官  吳育汝
以上正本證明與原本無異。
如不服本判決應於收受判決後20日內向本院提出上訴書狀，並應敘述具體理由；其未敘述上訴理由者，應於上訴期間屆滿後20日內向本院補提理由書（均須按他造當事人之人數附繕本）「切勿逕送上級法院」。告訴人或被害人如對於本判決不服者，應具備理由請求檢察官上訴，其上訴期間之計算係以檢察官收受判決正本之日期為準。　　　　　　　　　　
中　　華　　民　　國　　111 　年　　5 　　月　　30　　日
                                書記官  黃士祐
附錄論罪科刑法條：
道路交通管理處罰條例第86條：
汽車駕駛人，無駕駛執照駕車、酒醉駕車、吸食毒品或迷幻藥駕
車、行駛人行道或行經行人穿越道不依規定讓行人優先通行，因
而致人受傷或死亡，依法應負刑事責任者，加重其刑至二分之一
。
汽車駕駛人，在快車道依規定駕車行駛，因行人或慢車不依規定
，擅自進入快車道，而致人受傷或死亡，依法應負刑事責任者，
減輕其刑。
中華民國刑法第276條：
因過失致人於死者，處5年以下有期徒刑、拘役或50萬元以下罰
金。